【裁判字號】    97,交抗,1044
【裁判日期】    970910
【裁判案由】    聲明異議
【裁判全文】
臺灣高等法院臺中分院交通事件裁定   97年度交抗字第1044號
抗  告  人  交通部公路總局臺中區監理所豐原監理站
法定代理人  甲○○
受 處分 人  乙○○
上列抗告人因聲明異議案件，不服臺灣臺中地方法院，中華民國
97年8月19日所為裁定（ 97年度交聲字第2153號），提起抗告，
本院裁定如下：
    主  文
抗告駁回。
    理  由
一、本案經本院審理結果，認第一審裁定認事用法均無不當，應
    予維持，並引用第一審裁定書之理由(如附件)。
二、抗告人抗告意旨略以：(一)按道路交通管理處罰條例第35條
    第1項第1款規定，汽車駕駛人，駕駛汽車經測試檢定酒精濃
    度超過規定標準者 ，處新臺幣1萬5千元以上6萬元以下罰緩
    及吊扣其駕駛執照1年。(另依違反道路交通管理事件統一裁
    罰基準表規定，駕駛人駕駛自用小客車，其吐氣所含酒精濃
    度超過每公升0.55毫克以上，處罰緩新台幣4萬9千5百元。)
    ，(二)緩起訴處分乃附條件的不起訴處分，亦即是不起訴的
    一種，此觀諸刑事訴訟法第256條規定自明 。檢察官為緩起
    訴處分時依刑事訴訟法第 253條之2第1項規定對被告所為之
    指示及課予之負擔，係一種特殊的處遇措施，並非刑罰，故
    本案經檢察官為緩起訴處分確定後，宜視同不起訴處分確定
    ，本站依行政罰法第26條第2項規定 ，就違反行政法上義務
    規定予以裁處，並無違誤云云。
三、經查：
(一)本件受處分人違規行為已經臺灣臺中地方法院檢察署檢察官
    於96年6月22日以96年度偵字第13481號為緩起訴處分，經檢
    察官依職權提起再議後，經臺灣高等法院臺中分院檢察署檢
    察長於96年7月2日以96年度上職議字第3459號駁回再議確定
    ，緩起訴期間為1年 。並命受處分人於收到檢察官緩起訴處
    分命令通知書後1個月內，支付2萬元予國庫並應於緩起訴處
    分命令所定期間向指定之公益團體、地方自治團體或社區提
    供80小時之義務勞務，且應於緩起訴處分確定後，依觀護人
    之指定，按時至臺灣臺中地方法院檢察署報到，接受相關規
    定說明。該緩起訴處分於96年7月2日確定並於97年7月1日期
    滿，有臺中縣警察局舉發違反道路交通管理事件通知單、交
    通部公路總局臺中區監理所豐原監理站違反道路交通管理事
    件裁決書、執行緩起訴處分命令通知書、繳款收據及臺灣高
    等法院被告前案紀錄表附卷足憑。
(二)按行政罰法第26條明定一事不二罰，依其立法理由觀之，「
    一行為同時觸犯刑事法律及違反行政法上義務規定時，由於
    刑罰與行政罰同屬對不法行為之制裁，而刑罰之懲罰作用較
    強，故依刑事法律處罰，即足資警惕時，實無為一事二罰再
    處行政罰之必要。且刑事法律處罰，由法院依法定程序為之
    ，較符合正當法律程序，應予優先適用。但罰鍰以外之沒入
    或其他種類行政罰，因兼具維護公共秩序之作用，為達行政
    目的，行政機關仍得併與裁處。」故刑罰與行政罰，其處罰
    行為人違法行為之目的相同。若依刑事法律處罰，已足資警
    惕行為人時，實無為一事二罰再處行政罰之必要。刑事訴訟
    法第253條之2規定，命被告為金錢給付、勞務給付及處遇措
    施的部分，應得被告之同意 (因涉及被告之人身自由及財產
    的拘束，且產生未經裁判即終局處理案件之實質效果，自應
    考慮被告之意願）。上開金錢給付、勞務提供雖均不屬「刑
    罰」性質，但實質上均係對行為人的制裁，並且也造成行為
    人財產、自由、尊嚴等權利不利的影響。故本件檢察官所為
    對於受處分人為緩起訴處分 ，並命向國庫繳交2萬元款項並
    應於緩起訴處分命令所定期間向指定之公益團體、地方自治
    團體或社區提供80小時之義務勞務，且應於緩起訴處分確定
    後，依觀護人之指定，按時至臺灣臺中地方法院檢察署報到
    ，接受相關規定說明，已產生實質刑罰之效果，與單純不起
    訴處分顯然有別甚明。是則，本件對於金錢裁罰部分，已依
    懲罰作用較強之刑事法律制裁後，即無再依行政法為相同處
    罰之必要。故原審法院將原處分關於罰鍰部分撤銷，諭知不
    罰，於法即屬有據，應予維持。抗告人上開抗告顯無理由，
    應予駁回。
四、據上論結，應依道路交通案件處理辦法第26條，刑事訴訟法
    第412條，裁定如主文。
中    華    民    國    97    年    9     月  10      日
            交通法庭      審判長法  官  李  璋  鵬
                                法  官  胡  森  田
                                法  官  胡  忠  文
上列正本證明與原本無異。
不得再抗告。
                                書記官  陳  文  琴
中    華    民    國    97    年    9     月  10      日


司法院資訊處製作；財團法人民間司法改革基金會備份。
